【裁判字號】    97,交聲,591
【裁判日期】    970630
【裁判案由】    違反道路交通管理處罰條例聲明異議
【裁判全文】
臺灣士林地方法院交通事件裁定         97年度交聲字第591號
原處分機關  臺北市交通事件裁決所
異  議  人
即受處分人  乙○○
上列異議人即受處分人因違反道路交通管理處罰條例案件，對於
臺北市交通事件裁決所於民國97年5 月13日所為之處分（原處分
案號：北市裁二字第裁22─AEW925554 號），聲明異議，本院裁
定如下：
    主  文
異議駁回。
    理  由
一、異議意旨略以：異議人即受處分人乙○○於民國97年4 月8
    日13時23分許，騎乘所有車號BFT-786 號普通重型機車行經
    臺北市○○○路與三民路口時，遭執勤警察以其有「闖紅燈
    （東向西）」之違規攔停製單舉發，惟伊當時並無闖紅燈，
    伊看見前方之橫向車道是紅燈，車子尚未前進，故而判斷伊
    所行駛之車道應是綠燈，應無闖紅燈情事發生，對原處分有
    所不服，為此聲明異議云云。
二、原處分意旨略以：異議人騎乘所有車號BFT-786 號普通重型
    機車於97年4 月8 日13時23分許，沿臺北市○○○路由東往
    西行駛至三民路口時，遇路口號誌燈顯示為紅燈，仍逕自闖
    越該處紅燈行駛，為臺北市政府警察局松山分局執勤警察發
    現，遂趨前予以攔停並依法製單舉發，經原處分機關臺北市
    交通事件裁決所認定違規事實明確，爰依道路交通管理處罰
    條例第53條第1 項、第63條第1 項第3 款之規定，裁處異議
    人新臺幣一千八百元之罰鍰，並記違規點數三點。
三、經查：
  (一)按汽車駕駛人，行經有燈光號誌管制之交岔路口闖紅燈者，
    處新臺幣一千八百元以上五千四百元以下罰鍰，並記違規點
    數三點，道路交通管理處罰條例第53條第1 項、第63條第1
    項第3 款分別定有明文。
  (二)異議人騎乘所有車號BFT-786 號普通重型機車於97年4 月8
    日13時23分許，沿臺北市○○○路由東往西行駛至三民路口
    時，遇路口號誌燈顯示為紅燈，仍逕自闖越該處紅燈行駛，
    為臺北市政府警察局松山分局執勤警察發現，遂趨前予以攔
    停並依法製單舉發之事實，有臺北市政府警察局北市警交字
    第AEW925554 號舉發違反道路交通管理事件通知單影本一紙
    在卷可稽。
  (三)再據證人即製單舉發之警察甲○○於本院審理時結證稱：「
    （97年4 月8 日異議人闖紅燈之事實之舉發單，是否由你製
    單舉發？〈提示舉發單〉）是」、「（請說明異議人當時違
    規情形？）97年4 月8 日下午1 時23分左右，我在南京東路
    與三民路口旁的一家銀行擔任巡守勤務，我在簽完銀行簽到
    簿後，騎到機車停等區，就看到異議人騎機車從南京東路上
    ，由南京東路東往西方向，在三民路口闖紅燈」、「（你在
    何處看到異議人闖紅燈？）南京東路與三民路的西北角的機
    車停等區」、「（以你的位置，是否可以很清楚看到異議人
    闖紅燈？）我停的位置就在紅綠燈下的機車停等區，所以可
    以很清楚看到異議人違規情形」、「（當天天氣如何？）晴
    朗，有陽光」、「（你是否一直注意燈號，要不然你怎麼知
    道我闖紅燈？）南京東路西往東方向，可以左轉，因為違規
    地點是三時向，當時南京東路西往東方向是可以左轉的燈號
    ，也可以直走，東往西方向是紅燈，異議人從一堆停等汽、
    機車當中騎出來，我看到異議人騎車，順著他的車向看，當
    時燈號是紅燈，所以我親眼目睹異議人闖紅燈」等語屬實（
    見本院97年6 月13日訊問筆錄），再衡諸證人甲○○為臺北
    市政府警察局松山分局之警察，依法執行道路交通管理勤務
    ，與異議人素不相識，復無怨隙，應無甘冒觸犯偽證重罪，
    故意構詞誣陷異議人之可能，其證言自得為本院判斷之依據
    。
  (四)又按交通警察製單舉發違反道路交通管理處罰條例所列之違
    規事實，本質上為行政處分，係公務員基於職務上權力，依
    法就特定之具體事件所為具公法上效果之單方行政行為，基
    於公務員為公法上行為具有公信力之原則，該行政行為當可
    被推定為真正，其據以依法處分之事實認定亦為正確無誤，
    此公信原則，乃立法者賦予行政機關制定違反道路交通事件
    統一裁罰標準及處理細則，使執勤警察得當機處分，以維護
    交通秩序、安全之行政目的。而道路交通管理處罰條例科處
    行政罰事件，依據公法爭議之舉證責任分配法則，固應先由
    行政機關就其業已履踐相關正當法律程序，以及人民應受處
    罰之客觀違反法令行為，負證明之責，受處罰人就行政機關
    已為相當證明之前開事項，若主張欠缺主觀歸責條件或為其
    他抗辯，亦須就其所辯提出反證。而本件異議人就其無闖紅
    燈之抗辯，並未能舉證以實其說，自難遽信。況異議人係領
    有駕駛執照之機車駕駛人，應知悉且有遵守交通號誌相關規
    定之義務，其駕車行駛至設有號誌之路口時自應仔細觀看該
    向車道之號誌為何並遵守之，不可僅憑前方交通狀況或非其
    行駛方向之車道之號誌顯示而恣意判斷可否通行，否則交通
    秩序將無以維持。
  (五)綜上所述，異議人之異議理由，應屬卸責之詞，委無可採。
    本件事證明確，異議人違規行為堪以認定。原處分機關認為
    異議人違規事實明確，爰依道路交通管理處罰條例第53條第
    1 項、第63條第1 項第3 款之規定，裁處異議人新臺幣一千
    八百元之罰鍰，並記違規點數三點，核無違誤。本件異議為
    無理由，應予駁回。
四、據上論斷，應依道路交通案件處理辦法第19條，裁定如主文
    。
中    華    民    國    97    年    6     月    30    日
                  交通法庭法  官    周明鴻
以上正本證明與原本無異。
如不服本裁定應於裁定送達後5 日內向本院提出抗告狀。
                          書記官    丁梅芬
中    華    民    國    97    年    6     月    30    日


司法院資訊處製作；財團法人民間司法改革基金會備份。
